【裁判字號】    98,易,118
【裁判日期】    980625
【裁判案由】    詐欺
【裁判全文】
臺灣臺東地方法院刑事判決               98年度易字第118號
公  訴  人  臺灣臺東地方法院檢察署檢察官
被      告  甲○○
                    （另案於臺灣臺東監獄執行中）
上列被告因詐欺案件，經檢察官提起公訴（97年度偵字第2338號
），本院判決如下：
    主  文
本件免訴。
    理  由
一、公訴意旨略以：被告甲○○明知提供金融機構帳戶之存摺、
    印鑑章、金融卡及密碼予他人使用，足以幫助他人提領獲取
    詐欺之犯罪所得，仍基於幫助詐欺之犯意，於民國96年12月
    12日晚間6時30分前某時，在不詳地點，將所申請之國泰世
    華商業銀行臺東分行帳號000000000000000號帳戶之存摺、
    印鑑章、金融卡及密碼等物，以不詳代價，一併交予某姓名
    年籍不詳之人，以供詐騙集團成員使用。該姓名年籍不詳之
    人與所屬詐騙集團成員即共同基於意圖為自己不法所有之犯
    意聯絡，於96年12月12日晚上6時30分，冒用東森購物台人
    員之義，以電話向被害人乙○○佯稱簽帳單據有誤，需重新
    設定及匯款云云，致被害人陷於錯誤，依指示於翌日（13日
    ）匯款新臺幣（下同）20萬元至上開帳戶，旋遭詐騙集團成
    員提領一空；因認被告涉犯刑法第30條第1項、第339條第1
    項幫助詐欺取財罪嫌。
二、按案件曾經判決確定者，應諭知免訴之判決；並得不經言詞
    辯論為之，刑事訴訟法第302條第1款、第307條分別定有明
    文。此項原則關於實質上一罪或裁判上一罪，均有其適用，
    而想像競合犯係裁判上一罪，其一部犯行經判決確定者，其
    效力當然及於全部，故檢察官復將其他部分重行起訴，即應
    諭知免訴之判決。
三、訊據被告邱方琪固坦承曾將所申請之國泰世華商業銀行臺東
    分行帳號000000000000000號帳戶（下稱本案帳戶）之存摺
    、印鑑章、金融卡及密碼等物，一併出售予姓名年籍不詳之
    男子等情，惟辯稱：其係於96年12月10日晚間10時，在臺東
    市海濱公園一次出售4個帳戶予某姓名年籍不詳之男子，共
    賣得新臺幣（下同）8,000元，其中包括本案帳戶及其男友
    郭武正之國泰世華銀行臺東分行帳號000000000000000號之
    帳戶（下稱前案帳戶）、印鑑章、金融卡及密碼，而該前案
    帳戶資料嗣經詐騙集團成員利用，而詐得6名被害人之財物
    ，其亦因此經本院另案判決認定犯幫助詐欺取財罪，而判處
    有期徒刑6月確定在案，則本案之犯行應為前案判決效力所
    及等語。經查：
（一）被告將本案帳戶出售予姓名年籍不詳之男子，而該帳戶嗣
      於96年12月12日經詐騙集團成員冒用東森購物人員之名義
      ，以電話向被害人乙○○佯稱其簽帳單據有誤，需重新設
      定及匯款云云，致被害人乙○○陷於錯誤，依指示於同年
      12 月13日在臺南縣匯款20萬元至上開帳戶，隨即遭詐騙
      集團成員提領一空等情，業據告訴人乙○○指述明確，並
      有上開帳戶之開戶基本資料、存款存根及存摺存款交易資
      料在卷可稽；復衡以金融存款帳戶，事關存戶個人財產權
      益之保障，與存戶之印鑑章、提款卡結合，其專屬性、私
      密性更形提高，除非本人或與本人具密切之關係者，難認
      有何理由可自由流通使用該存摺、印章、提款卡，一般人
      亦均有應妥為保管存摺、印鑑章、提款卡，以防止被他人
      冒用之認識，縱有特殊情況偶有將存摺、印鑑章、提款卡
      交付他人之需，亦必深入瞭解其用途後再行提供以使用，
      恆係吾人日常生活經驗與事理；且金融帳戶為個人理財之
      工具，申請開設金融帳戶並無任何特殊之限制，一般民眾
      皆可以存入最低開戶金額之方式申請開戶，一個人可以在
      不同之金融機構申請多數之存款帳戶使用，並無何困難，
      此乃眾所週知之事實，則依一般人之社會生活經驗，苟見
      非親非故之人不以自己名義申請開戶，反而以出價蒐購或
      其他方式向他人蒐集金融機構帳戶供己使用，衡情當知悉
      蒐集金融帳戶者，係將所蒐集之帳戶用於從事財產犯罪。
      況觀諸現今社會上，恐嚇取財或詐騙者蒐購人頭帳戶，持
      以作為恐嚇取財或信貸、手機簡訊詐欺之事，常有所聞，
      持有金融存款帳戶之人任意將其金融存款帳戶交付予真實
      姓名、年籍不詳之人使用時，自可預見該受讓金融存款帳
      戶之人可能用以詐欺取財，惟其竟仍將其金融存款帳戶交
      付予該來路不明之人，顯具有縱有人以其金融存款帳戶實
      施詐欺犯罪亦不違背其本意之幫助意思甚明。是被告自白
      與事實相符，本案犯行固堪認定。
（二）又被告將前案帳戶存摺、印鑑章、金融卡及密碼等物一併
      售予某姓名年籍不詳之人，以供詐騙集團成員使用。該姓
      名年籍不詳之人與所屬詐騙集團成員即意圖為自己不法之
      所有，基於詐欺之犯意聯絡，分別冒用MOMO購物台人員之
      名義，以電話向被害人陳秀育、謝秋菊、郭淑娟、陳嘉惠
      、陳盈佶、廖哲健等6人佯稱渠等先前之購物簽單有問題
      ，有部分款項未繳或刷卡錯誤，需重新設定及匯款云云，
      致被害人陳秀育等6人均陷於錯誤，而於96年12月13日分
      別先後依指示匯入金額不等之款項至上開帳戶，上開匯款
      隨即均遭提領一空，被告因而觸犯刑法第30條第1項、同
      第339條第1項幫助詐欺取財罪，經本院於97年7月15日以
      97年度東簡字第212號判決判處有期徒刑6月，嗣經被告撤
      回上訴，而於97年11月25日確定在案等情，業據本院調取
      上開卷宗核閱無訛，並有上開判決及臺灣高等法院被告前
      案紀錄表附卷可考，亦堪以認定。
（三）惟按法院對於被告實體犯罪事實之認定，如所有證據方法
      均無法證明，即應對被告為有利之認定，此即為罪疑惟輕
      原則。查本案被告雖坦承犯罪事實，惟以前詞置辯，參諸
      本案被害人乙○○及前案被害人陳秀育、謝秋菊、郭淑娟
      、陳嘉惠、陳盈佶、廖哲健等6人，遭詐騙集團成員施以
      詐術陷於錯誤後而匯款之日期均係在96年12月13日，況詐
      騙集團成員所施詐術訛稱之情節亦屬雷同等情，且公訴人
      於言詞辯論終結前並未提出其他證據證明被告並非一次販
      賣本案及前案帳戶資料，雖被告係於本院就本案進行準備
      程序時，始供稱上情，然既無積極證據證明被告上開所辯
      不實，則基於罪疑惟輕原則，應對被告為有利之認定，即
      認定被告係於96年12月10日，在臺東市海濱公園一次出售
      本案及前案帳戶資料予該姓名年籍不詳之男子。
四、綜上所述，被告係以一個販賣前案及本案帳戶存摺、提款卡
    、密碼予他人之行為，同時幫助詐騙集團正犯詐欺上開7 個
    被害人之金錢，觸犯7個幫助詐欺取財罪，前案犯罪與本案
    犯罪應有想像競合犯之裁判上一罪關係，屬同一案件，該同
    一案件既經判決確定，揆諸首揭說明，本案自不得再行追訴
    ，應為免訴之判決。
據上論斷，應依刑事訴訟法第302條第1款、第307條，判決如主
文。
本案經檢察官丙○○到庭執行職務
中    華    民    國    98    年    6     月    25    日
                  刑事第三庭  審判長法  官  陳弘能
                                    法  官  劉正偉
                                    法  官  陳鈺雯
以上正本證明與原本無異。
如不服本判決應於收受送達後10日內向本院提出上訴書狀，並應
敘述具體理由；其未敘述上訴理由者，應於上訴期間屆滿後20日
內向本院補提理由書（均須按他造當事人之人數附繕本）。「切
勿逕送上級法院」。告訴人或被害人對於本判決如有不服，請書
具不服之理由狀，請求檢察官上訴者，其上訴期間之計算係以檢
察官收受判決正本之日期為準。
                                    書記官  沈茜庭
中    華    民    國    98    年    6     月    25    日


司法院資訊處製作；財團法人民間司法改革基金會備份。
